臺灣高等法院臺南分院刑事判決
110年度上易字第204號
上  訴  人  
即  被  告  張文龍
指定辯護人  本院公設辯護人簡松柏  
上列上訴人因竊盜案件，不服臺灣雲林地方法院109年度易字第5
54號中華民國110年1月28日第一審判決（起訴案號：臺灣雲林地
方檢察署109年度偵字第2083號），提起上訴，本院判決如下：
    主  文
上訴駁回。
    事  實
一、張文龍基於意圖為自己不法所有之竊盜犯意，於民國109 年
    1 月18日下午2 時50分至同日下午3 時15分許間，在雲林縣
    斗六市公明路接近大學路之路旁，竊取洪玉鳳所有之電動輔
    助自行車1 輛（價值新臺幣28800元) 得手，嗣因該自行車
    的電池沒電，張文龍曾於1 月22日攜帶該電池至斗六市民生
    路「玩家單車生活館民生店」，向店家確認該電池能否使用
    ，但店長洪國崇詢問該電池來源時，張文龍因無法清楚說明
    而離開。張文龍又於1月29日攜帶該電池至○○市○○路○段000
    號「玩家單車生活館家樂福店」購買充電器，然因認充電器
    價格太貴而離去。嗣張文龍於1月29日中午12時19分許，在
    雲林縣○○市○○路00號北天宮前，將該電動輔助自行車以1 萬
    元之價格賣給蔡重嘉，惟因張文龍無法提供該電動輔助自行
    車之原廠鑰匙及保證書，蔡重嘉乃要求退貨，雙方遂於2 月
    1 日中午12時10分許，在斗六市○○路旁某處合意辦理退貨及
    退款，而張文龍於取回該電動輔助自行車後，又將該電動輔
    助自行車棄置於斗六市○○路某處人行道，嗣因運動行經該處
    的陳淑華將該自行車騎回家，並於2月25日前往上開「玩家
    單車生活館家樂福店」購買充電器時，為警前往查緝，經陳
    淑華帶同警察回家扣押上開自行車（自行車業已發還洪玉鳳
    ，陳淑樺所涉侵占罪嫌部分另經檢察官為職權不起訴處分）
    ，經警循線查獲上情。
二、案經洪玉鳳訴由雲林縣警察局虎尾分局報告臺灣雲林地方檢
    察署檢察官偵查起訴。
    理  由
一、證據能力方面：
　㈠被告於109年3月1日警詢中曾坦承犯罪，有該警詢筆錄在卷可
    參。被告於原審辯稱：上開警詢筆錄雖然係伊的自由陳述，
    伊對於筆錄內容的正確性也不爭執，但詢問伊的警察態度不
    好，伊的警詢筆錄是受到警方誘導等語（原審卷第90頁以下
    ），經查：原審當庭勘驗被告109年3月1日警詢筆錄，發現
    被告製作筆錄的時候坐在警察旁邊，精神良好、神情自然，
    員警詢問被告，被告回答時，有聽到員警敲打鍵盤的聲音，
    被告眼神注視員警製作筆錄的電腦螢幕，偶爾用手指著螢幕
    ，有原審製作的勘驗筆錄在卷可參（原審卷第135頁以下）
    ，則被告上開警詢筆錄不僅係基於被告的自由意志所回答，
    且並無遭到員警誘導的情形。縱使如被告於原審所辯稱：員
    警在電腦都把筆錄內容打好了等語，然當原審法官詢問被告
    何以勘驗時有聽到警察敲打鍵盤的聲音時，被告陳稱：有些
    筆錄伊堅持不一樣，警察才修改的（原審卷第142、144、14
    9頁），可見警察也都有按照被告的意思而記錄筆錄，因此
    被告於109年3月1日的警詢筆錄並無被告所辯的上開情狀，
    仍有證據能力。
　㈡本判決所引用被告以外之人於審判外的言詞或書面陳述，均
    經檢察官、被告同意供為證據使用（原審卷第90頁），本院
    審酌該等供述證據之作成及取得之狀況，未見違法或不當取
    證之情事，且為證明被告犯罪事實存否所必要，以之作為證
    據，認屬適當，第159 條之5 第1 項復經本院於審判期日就
    上開證據依法進行調查、辯論，依刑事訴訟法第159 條之5 
    規定，均具有證據能力。
二、被告經過原審法院訊問後，矢口否認有於上揭時、地，竊取
    告訴人洪玉鳳所有之電動輔助自行車，辯稱：伊係於109 年
    1 月22日前數日，在斗六市○○路靠近舊清泉灣游泳池之路邊
    （相關位置見原審卷第187 頁之Google地圖），先拾獲該電
    動輔助自行車之電池，約數日後，在同一地點之二、三百公
    尺外，又拾獲該電動輔助自行車之車身等語（原審卷第62頁
    至第68頁、第86頁至第87頁）。
三、經查，被告上開犯行，有下列證據可資證明：
　㈠被告於109年3月1日警詢坦承不諱，除有當日的警詢筆錄在卷
    可參（警卷第14頁以下），並經原審法院勘驗警詢錄音，製
    作勘驗筆錄在卷可參（原審卷第142、143頁）：
　　員警：你什麼時間偷的你記得嗎？
    被告：（搖頭）
    員警：啊在哪邊偷的？
    被告：○○路啊。
    員警：具體地點你知道嗎？
    被告：我不知道地址啊。
    員警：大概在哪邊？靠近哪邊？
    被告：舊的清泉灣（音譯）那邊啊，那邊沒地址啊。
    員警：偷的時候ㄋㄟ？
    被告：偷的時候啊。
    員警：你甚麼時候偷的你還記得嗎？
    被告：忘記了。
    員警：在什麼地點？
    被告：○○路。
    員警：只有你一個人還是有其他人參與？
    被告：一個人。
    員警：怎用偷的？
    被告：用手偷，用腳騎啊。
    員警：如何竊取上述電動腳踏車？
    被告：用手偷，用腳騎啊。
    員警：他是沒鎖還是怎麼樣？
    被告：沒鎖啊。
　㈡而被告取得該電動輔助自行車後，因電池沒電，其遂於同年1
     月22日下午1 時30分許，攜帶該電池至○○市○○路000 號玩
    家單車生活館民生店，向店家確認該電池能否使用，但店長
    洪國崇詢問該電池來源時，被告因無法清楚說明而離開。又
    被告復於同年月29日上午10時10分許，攜帶該電池至○○市○○
    路0 段000 號玩家單車生活館家樂福店購買充電器，然因認
    充電器價格太貴而離去。嗣被告於同年月29日中午12時19分
    許，在○○市○○路00號北天宮前，將該電動輔助自行車以1 萬
    元之價格賣給蔡重嘉，惟因被告無法提供該電動輔助自行車
    之原廠鑰匙及保證書，蔡重嘉乃要求退貨，雙方遂於同年2 
    月1 日中午12時10分許，在斗六市大學路旁某處合意辦理退
    貨及退款，而被告於取回該電動輔助自行車後，又將該電動
    輔助自行車棄置於斗六市○○路某處人行道，後經警方查獲陳
    淑華持有該電動輔助自行車等情，亦為被告所坦承及不爭執
    （原審卷第62頁至第68頁、第86頁至第87頁），並據洪玉鳳
    、鄭淑貞、洪國崇、蔡重嘉於警詢、偵查中證述明確（警卷
    第23頁至第29頁、第31頁至第41頁、第75頁至第81頁，偵卷
    第45頁至第48頁），及洪玉鳳、蔡重嘉原審審理中證述在卷
    （原審卷第150頁至第184 頁），並有現場照片含翻拍監視
    器錄影畫面、被告與蔡重嘉之手機對話紀錄翻拍畫面共30張
    （警卷第51頁至第59頁、第67頁至第73頁、第83頁至第95頁
    ）、扣押筆錄、扣押物品目錄、扣押物品收據（警卷第43頁
    至第49頁）、贓物認領保管單（警卷第61頁）、臺灣雲林地
    方檢察署檢察官對陳淑華的不起訴處分書在卷可參（偵卷第
    123 頁至第124 頁）。
  ㈢被告於原審雖矢口否認犯罪，辯稱：伊係於109 年1 月22日
    前數日，在斗六市○○路靠近舊清泉灣游泳池之路邊，先拾獲
    該電動輔助自行車之電池，約數日後，在同一地點之二、三
    百公尺外，又拾獲該電動輔助自行車之車身等語。惟查：
　⒈被告於109 年1 月29日曾將該電動輔助自行車賣給蔡重嘉，
    惟因被告無法提供自行車之原廠鑰匙及保證書，蔡重嘉乃要
    求退貨，雙方遂於同年2 月1 日合意辦理退貨及退款等情，
    已如上述。而證人洪玉鳳於原審證稱：系爭電動輔助自行車
    的電池有個鑰匙，要把電池拔起來一定要有個鑰匙，鑰匙沒
    有被偷走，因為我帶在身上，電池充電的時候要把電池拔起
    來，需要原廠的鑰匙拔起來才能充電（原審卷第160、161頁
    ）。蔡重嘉於原審則證稱：伊向被告購買該電動輔助自行車
    時，有檢查該車，電池部分外觀良好，並無撞擊或磨損等語
    （原審卷第178 頁至第179 頁）。依上開證人證述之內容，
    顯然該電動輔助自行車所附隨之電池，原則上需以原廠的鑰
    匙開啟後，方能拆下及充電，且蔡重嘉於購買該電動輔助自
    行車時，該電池外觀良好，並無撞擊或磨損，則被告何能發
    現該電池與車身分離，又電池竟能毫無損壞地與車身分處路
    旁二地！其次，被告於原審坦承伊交付蔡重嘉之鑰匙，為伊
    將該電動輔助自行車牽去鎖店打造等語（原審卷第276 頁）
    ，顯見被告取得系爭電動輔助自行車時，車上電池之鎖孔並
    無遭到損壞或強制拔除，鎖店方能幫被告重新打造一把鑰匙
    ，則在被告之前，應無其他人先取得洪玉鳳的系爭自行車再
    強行將電池從車身取出，被告辯稱：其係分別取得業已分離
    之電池與車身云云，違反常情，不足採信，本案應係被告於
    竊取完整之電動輔助自行車後，另打造鑰匙，以便拆下電池
    充電使用及販賣，方符實情。
　⒉其次，被告於檢察官訊問中稱：「我是先發現電池，接著再
    於數公尺外發現腳踏車」、「我是先發現電池，接著發現停
    放在○○路路邊的腳踏車，該處並無住家，也沒人在附近。」
    等語（偵卷第90頁至第91頁），惟其於原審準備程序中則稱
    ：「一開始我只有發現電池，腳踏車是後來發現的。……先發
    現電池，腳踏車是在距離2 、300 公尺地方發現的。……（你
    說你撿到電池及腳踏車，兩個時間差多久？）隔幾天，原本
    先發現電池看可否用。……（剛說你先發現腳踏車的電池，隔
    了幾天才又發現這台腳踏車？）是。（剛說你發現電池與發
    現腳踏車的地方相差幾百公尺？）是。……先發現電池，拿去
    問，之後才騎腳踏車。……（發現電池之後，隔了多少天發現
    腳踏車？）發現電池時，就有看到腳踏車，隔了一、兩天才
    去騎」。復於原審審理中又稱：（既然隔了幾天可以撿到腳
    踏車，為何撿到電池當天不把腳踏車一起撿回？）一開始沒
    有發現腳踏車，也不知道這個電池是腳踏車的等語（原審卷
    第62頁至第66頁、第281 頁）。依被告上揭供述，其就發現
    電池與電動輔助自行車車身二者之距離究為多少，於檢察官
    訊問及原審準備程序中之供述即明顯不同；又被告於原審準
    備程序中先稱先發現電池，數日後再發現電動輔助自行車車
    身，但又改稱同日一同發現，僅相隔數日分別拾獲，繼於審
    理中又改稱一開始沒有發現腳踏車云云，其供述屢次不同，
    自相矛盾，難認屬實。
　⒊況且，被告於上開109 年3 月1 日警詢中供稱：「（怎用偷
    的？）用手偷，用腳騎啊。……沒鎖啊。」、「（他是怎樣，
    他是放在你說的○○路上的路邊喔？）路邊啊。（電動腳踏車
    放在○○路上路邊，是不是？路旁，放在○○路路旁，然後沒有
    鎖齁，我就怎麼樣？）就直接騎走了。（啊那你有鑰匙嗎？
    ）沒有啊，就腳踏車沒鑰匙也可以騎啊。」等語（原審卷第
    143 頁至第145 頁），即被告於警詢中全未提及其係分別取
    得電池及電動輔助自行車之車身一情（原審卷第265 頁），
    則被告嗣後改稱分別取得，即屬有疑。實則，電動輔助自行
    車需與電池搭配使用方有實益及價值，被告既已取得電動輔
    助自行車之電池，且攜帶該電池至玩家單車生活館民生店，
    向店家確認該電池能否使用，其當有供為己用之意，豈有無
    視於同一時間，在鄰近處發現之電動輔助自行車車身，而於
    數日後方去取得之理，其所辯不合常理，難以採信。
  ㈣綜上所述，被告竊盜犯行事證明確，足以認定。
四、論罪：
　　核被告所為，係犯刑法第320 條第1 項之竊盜罪。
五、被告前因竊盜案件，經臺灣高等法院臺中分院、本院及原審
    法院先後判處罪刑確定，並經原審法院以104 年度聲字第34
    1 號裁定應執行有期徒刑1 年3 月確定，於105 年1 月25日
    縮短刑期執行完畢，有被告前案紀錄表在卷可參，其於受徒
    刑執行完畢後，5 年以內故意再犯本件有期徒刑以上之罪，
    對於刑罰的適應力薄弱，有其惡性，為累犯，且被告並無司
    法院大法官會議第775 號解釋意旨所稱「經以累犯加重其刑
    ，導致被告所受之刑罰超過其所應負擔罪責之個案，其人身
    自由因此遭受過苛之侵害部分」，仍應依刑法第47條第1 項
    規定加重其刑。
六、原審審理後，認為被告上開犯行事證明確，乃適用上開實體
    法規，並審酌被告前有多次竊盜前科，素行不佳，有被告前
    案紀錄表在卷可參，其不思以正當方式獲取財物，竊取告訴
    人所有之財物，犯後未能坦誠認錯，亦未獲告訴人諒解，自
    難為其犯後態度有利之認定。另酌被告之犯罪手段及所生之
    損害，被告的智識程度、生活情況等一切情狀，量處有期徒
    刑5月，並諭知如易科罰金，以新臺幣1000元折算1日，經核
    原審判決上開認事用法並無違誤，量刑亦屬妥適，並無違法
    不當之處。被告仍提起上訴，主張其應僅構成侵占遺失物云
    云，並無理由，應予駁回。
七、被告經合法傳喚，無正當理由不到庭，爰不待其陳述逕行判
    決。
據上論結，應依刑事訴訟法第368條、第371條，判決如主文。
本案經檢察官江金星、廖易翔提起公訴，檢察官林志峯到庭執行
職務。
中　　華　　民　　國　　110 　年　　5 　　月　19 　　日
                  刑事第五庭    審判長法　官  黃國永
                                      法　官  翁世容
                                      法　官  蔡川富
以上正本證明與原本無異。
不得上訴。
　　　　　　　　　　　　　　　　　　　書記官  黃心怡
中　　華　　民　　國　　110 　年　　5 　　月　　19　　日
附記論罪法條全文
中華民國刑法第320條
意圖為自己或第三人不法之所有，而竊取他人之動產者，為竊盜
罪，處5 年以下有期徒刑、拘役或50 萬元以下罰金。
意圖為自己或第三人不法之利益，而竊佔他人之不動產者，依前
項之規定處斷。
前二項之未遂犯罰之。